臺灣高等法院高雄分院刑事判決　　　　 96年度上易字第924號
上　訴　人　臺灣高雄地方法院檢察署檢察官
被　　　告　甲○○
上列上訴人因被告妨害自由案件，不服臺灣高雄地方法院96年度
易字第1997號中華民國96年8 月16日第一審判決（起訴案號：臺
灣高雄地方法院檢察署95年度偵字第27881 號），提起上訴，本
院判決如下：
    主  文
上訴駁回。
    事  實
一、甲○○受僱新新興賽鴿協會，在該賽鴿協會位於高雄市○○
    區○○路與同心路口之八德路停車場擔任管理員，因該停車
    場係由新新興賽鴿協會向濃厚家企業股份有限公司（下稱濃
    厚家公司）承租，且僅承租120 個車位，雙方就使用方式迭
    有糾紛，濃厚家公司乃管制新新興鴿會成員進出停車場，因
    而互生嫌隙，民國95年10月2 日9 時許，濃厚家公司負責人
    陳秀鳳之弟乙○○適在停車場內檢修照明設備，因高空作業
    車發生故障，乙○○蹲於車旁檢查，此際，甲○○竟基於強
    暴妨害人行使權利之犯意，自後抓住乙○○之後衣領，再將
    乙○○強力拉起，往後推行約3 公尺，並稱「走，來解約」
    等語，以此強暴方式，妨害乙○○行使檢查修理高空作業車
    之權利，嗣警據報前來，因而查獲上情。
二、案經乙○○訴由高雄市政府警察局新興分局報告臺灣高雄地
    方法院檢察署檢察官偵查起訴。
    理  由
壹、證據能力部分：
一、按被告以外之人於偵查中向檢察官所為陳述，除顯有不可信
    之情況者外，得為證據；刑事訴訟法第159 條之1 第2 項定
    有明文。本件證人乙○○、許文義、蔡文隆於檢察官偵查中
    具結後證述，並無證據顯示檢察官在偵查時有不法取供之情
    形，亦查無證據顯示上開證述有顯不可信之情況，依上開說
    明，渠等於偵查中之證言具有證據能力。
二、本判決所引用之證據資料（詳後引用之各項車位租用資料）
    ，雖屬傳聞證據，縱無刑事訴訟法第159 條之1 至第159 條
    之4 或其他規定之例外情形，亦因被告及檢察官於本院審判
    程序對證據能力均不爭執，依刑事訴訟法第159 條之5 第2
    項之規定，本院審酌各該書面陳述，係在與本件停車場內車
    位租用相關之訂約、使用及行使權利之狀況所製作，虛偽作
    成之可能性不高，以之作為證據應無不當，依刑事訴訟法第
    159 條之5 第1 項規定，均得作為證據。
貳、實體部分：
一、訊據被告甲○○（下稱被告）否認有強制之犯行，辯稱：與
    乙○○並無肢體接觸，沒有抓他衣領及往後推行，乙○○當
    時有帶攝影機，也未沒有拍到任何事證，如果我有犯罪，在
    警察來以前，有時間可逃跑，但我均在現場云云。經查：
  (一)乙○○於95年10月2 日9 時許，在停車場內修理照明燈，因
    高空作業車故障，乙○○蹲在車旁檢查之際，竟遭被告強抓
    住後衣領，將其拉起推行約3 公尺，並說「走，來解約」，
    以致乙○○無法檢修故障之作業車等情，業據乙○○於警詢
    、偵查及原審指述不移（警卷第2 頁、偵查卷第24頁、原審
    卷第28、31頁）。核與許文義於偵查中所稱：「95年10月2
    日9 時許，停車場老闆乙○○叫我到那邊裝水電，我看到乙
    ○○遭被告拉衣領」（偵查卷第54頁）；及蔡文隆於偵查中
    所稱：「我在停車場擔任管理員，95年10月2 日上午，我看
    到有人抓住乙○○之領子」（偵查卷第54頁），情節大致相
    符。
  (二)按當時在停車場內之人員，僅有乙○○、許文義、蔡文隆、
    被告及與被告同行之許正杰，且被告與許正杰均係穿著黃色
    背心，有翻拍照片在卷可憑（偵查卷第60、61頁），惟乙○
    ○並未指述許正杰有抓其衣領，許文義則指被告為抓住乙○
    ○衣領之人，至於蔡文隆雖未看清何人抓住乙○○之衣領，
    但亦稱上述動作係由1 人所為而非數人共同為之，參以許正
    杰亦否認有抓乙○○衣領之舉動，足認本件強制之行為確由
    被告所為，所辯並無肢體接觸，顯係卸責之詞，不足採信。
  (三)乙○○當天縱有攜帶攝影器材，然被告係自後抓住乙○○之
    後衣領，強力往後推行，遇此突發狀況，乙○○不可能拍攝
    其身後之畫面，並對被告強制之犯行進行採證。至於警方於
    本案發生後隨即抵達停車場，係因蔡文隆看見現場當時情況
    ，擔心發生事故，始報案請求警方到場處理，被告則不知有
    人報案，故無充分時間反映纔未離開。自不能以乙○○無法
    拍攝到其遭強制之畫面，或被告於警方據報抵達時仍在現場
    ，即採信其辯解而為有利之認定。
  (四)又新新興賽鴿協會與濃厚家公司確因停車場租用問題，迭有
    糾紛之事實，亦有小型自用車停車位租用契約書、新新興賽
    鴿協會會用專用停車證、統一發票、停車繳費收據、確認租
    賃關係不存在、返還停車位及給付損害金之民事起訴狀、存
    證信函等相關文書在卷可稽（偵查卷第29至50頁），雙方對
    車位使用方式既有爭執，猶在相互對峙之情況下，則對乙○
    ○為強制行為時，被告復對其稱「走，來解約」等語，足見
    被告當時確有妨害人行使權利之動機無疑。至於乙○○係蹲
    在高空作業車旁從事檢查工作，並無離去該處之意思，業經
    乙○○證述明確，公訴人認被告係妨害乙○○行使離去之權
    利，尚有誤會，應併敘明。
  (五)綜上各項，本件罪證明確，被告強制之犯行洵堪認定。
二、查被告以抓住甲○○後衣領，強行拉起後，復強行推行約3
    公尺，以致乙○○無法行使檢查高空作業車之權利，核被告
    所為，係犯刑法第304 條第1 項妨害人行使權利罪。原審認
    被告罪證明確，且合於減刑條件，因而適用刑法第304 條第
    1 項、第41條第1 項前段，刑法施行法第1 條之1 ，中華民
    國96年罪犯減刑條例第2 條第1 項第3 款、第7 條規定，並
    審酌被告對新新興賽鴿協會與濃厚家公司間，因停車位使用
    所生糾紛，未尋民事訴訟途徑解決，竟對乙○○施以強制，
    行為確有不當，犯後否認，態度不佳，並無悔意，雖乙○○
    所受損害非鉅，然被告迄未和解，致乙○○於審理時仍表示
    不願原諒等一切情狀，量處拘役50日，並減為拘役25日，暨
    諭知易科罰金之折算標準。認事用法，核無不合，量刑亦屬
    允當。檢察官上訴意旨，雖循乙○○之請求，以量刑過輕指
    摘原判決不當，並無理由，應予駁回。
據上論斷，應依刑事訴訟法第368條，判決如主文。
本案經檢察官鄭銘謙到庭執行職務。
中　　華　　民　　國　　96　　年　　11　　月　　19  　日
                  刑事第五庭    審判長法  官  曾永宗
                                      法  官  任森銓
                                      法  官  王伯文
以上正本證明與原本無異。
本判決不得上訴。
中　　華　　民　　國　　96　　年　　11　　月　　19　　日
　　　　　　　　　　　　　　　　　　　書記官  黎  珍
附錄本件判決論罪科刑法條：
刑法第304 條第1 項：
以強暴、脅迫使人行無義務之事或妨害人行使權利者，處3 年以
下有期徒刑、拘役或3 百元以下罰金。
中華民國刑法施行法第1 條之1 ：
中華民國94年1 月7 日刑法修正施行後，刑法分則編所定罰金之
貨幣單位為新臺幣。
94年1 月7 日刑法修正時，刑法分則編未修正之條文定有罰金者
，自94年1 月7 日刑法修正施行後，就其所定數額提高為30倍。
但72年6 月26日至94年1 月7 日新增或修正之條文，就其所定數
額提高為3 倍。
